臺灣板橋地方法院交通事件裁定　　　　100年度交聲字第547號
原處分機關　交通部公路總局臺北區監理所板橋監理站
異　議　人
即受處分人　溫子毅
上列異議人即受處分人因違反道路交通管理處罰條例案件，對於
交通部公路總局臺北區監理所板橋監理站中華民國100 年2 月14
日以板監裁字第裁41-DB0000000號所為之處分（原舉發案號：桃
園縣政府警察局桃警局交字第DB0000000 號），聲明異議，本院
裁定如下：
    主  文
異議駁回。
    理  由
一、原處分意旨略以：異議人即受處分人溫子毅所有之車號FEJ-
    435 號普通重型機車，於民國99年11月25日上午8 時55分許
    ，停放在桃園縣蘆竹鄉○○路104 巷之禁止臨時停車處所而
    違規，經桃園縣政府警察局交通隊以桃警局交字第DB000000
    0 號舉發違反道路交通管理事件通知單（下稱舉發通知單）
    逕行舉發，遂依道路交通管理處罰條例第56條第1項 第1 款
    規定，裁處罰鍰新臺幣（下同）600 元。
二、異議人則以：該車既已於95年7 月31日向監理所申請報廢，
    員警依拖吊報廢車體之引擎號碼追查而開單舉發是否合法？
    且伊並未將該車停放紅線路段，而係被移動至紅線上並受罰
    ，為此聲明異議云云。
三、按標繪紅實線於路側，用以禁止臨時停車，道路交通標誌標
    線號誌設置規則第149 條第1 項第1 款第5 目定有明文；又
    汽車（包括機器腳踏車）駕駛人在禁止臨時停車處所停車者
    ，處600 元以上1200元以下罰鍰，道路交通管理處罰條例第
    56條第1 項第1 款亦有明文。再按汽車駕駛人違規停車而駕
    駛人不在場，經以科學儀器取得證據資料證明其行為違規，
    當場不能或不宜攔截製單舉發者，得對汽車所有人逕行舉發
    ，如汽車所有人認為受舉發之違規行為應歸責他人者，得於
    通知單記載之應到案日期前，檢附相關證據及足資辨識、通
    知應歸責人之證明文件，向處罰機關告知應歸責人，處罰機
    關應即另行通知應歸責人到案依法處理，逾期未依規定辦理
    者，仍依道路交通管理處罰條例各該違反條款規定處罰，道
    路交通管理處罰條例第7 條之2 第1 項第7 款、第2 項第4
    款、違反道路交通管理事件統一裁罰基準及處理細則第36條
    分別定有明文。
四、經查：
(一)、異議人所有之FEJ-435 號重型機車，於99年11月25日上午8
    時55分許，停放在繪有紅實線、屬禁止臨時停車路段之桃園
    縣蘆竹鄉○○路104 巷而違規，因未懸掛號牌，且駕駛人不
    在場，經拖吊至桃園拖吊場保管並由員警依該車引擎號碼查
    詢車牌號碼後，對機車所有人即異議人逕行舉發之事實，為
    異議人所不爭執，並經證人即本件舉發員警許俊雄於100 年
    4 月11日到庭結證「（問：99年11月25日上午8 時55分許，
    在蘆竹鄉○○路10 4巷是否有取締一輛車號FEJ-435 號的重
    型機車在禁止臨時停車的處所停車的違規事件？）有，這是
    違規拖吊案件。」、「（問：當時這輛車是否沒有懸掛車牌
    ？）是。」、「（問：你們是否依照引擎號碼開單？）像無
    大牌的車子，我們會去查詢車牌號碼。」、「（問：你們去
    查詢時，該車牌號碼是否有報廢的紀錄？）…這輛機車應該
    是會顯示，就算報廢車子停放在禁止臨時停車的處所，我們
    還是會依法舉發…」等語明確，復有桃園縣政府警察局100
    年1 月18日桃警交字第1000032878號函附之採證照片1 張（
    嗣經證人許俊雄當庭提出彩色照片附卷）、引擎及車身照片
    共3 張及桃園縣政府警察局舉發通知單1 張在卷可稽，堪予
    認定。
(二)、異議人雖辯稱：伊所有之車號FEJ-435 號的重型機車已於案
    發前報廢，員警竟仍摯單舉發，顯有疑義云云。查上開機車
    確於95年7 月31日向原處分機關申請報廢，並繳回車牌1 面
    、行照1 枚，有卷附原處分機關100 年3 月16日北監板一字
    第1000000929號函暨附件機車車籍查詢表、機車異動歷史查
    詢表各1 份、機車車輛異動登記書2 紙在卷可稽，堪予信實
    ；惟本件異議人所有之機車，雖經辦理報廢，然依道路交通
    安全規則第30條第1 項之規定，車輛辦理報廢登記僅需填具
    異動登記書，向公路監理機關辦理報廢登記。是公路監理機
    關並無須實質審查車輛是否仍堪使用，更難僅依該異動登記
    書即認車輛所有人有以書面放棄車輛之意思；再者，依道路
    交通管理處罰條例第3 條第8 款關於「車輛」之定義係「指
    在道路上以原動機行駛之汽車（包括機器腳踏車）或以人力
    、獸力行駛之車輛」，並不以車輛是否經報廢而異其處理，
    又若有報廢登記之汽車仍行駛之情形者，處汽車所有人3600
    元以上1 萬800 元以下罰鍰，並禁止其行駛，同條例第12條
    1 項第9 款亦規定甚明，益徵車輛縱經辦理報廢登記，若有
    違反道路交通管理處罰條例規定時，仍應依法舉發、裁罰；
    異議人此部分所辯，洵屬對於法規適用之誤解，尚非可採。
    況依卷附採證照片以觀，異議人機車之車體結構完整，並非
    事故車或解體車，自其外觀亦不足以判別係明顯失去原效用
    之車輛，自非所謂廢棄車輛，尚無應依道路交通管理處罰條
    例第82條之1 第1 項規定處理之問題，併予敘明。
(三)、異議人另辯稱：伊將上開機車報廢後，停放於社區大樓中庭
    ，且未再使用，嗣因搬家而忘記處理該機車，案發時該車停
    放於禁止臨時停車處所應係遭人移動云云。惟按交通警察掣
    單舉發違反道路交通管理處罰條例所列之違規事實，本質上
    為行政處分，係公務員基於職務上之公權力，依法就特定之
    具體事件所為之具公法上效果之單方面行政行為，如無形式
    上顯然之瑕疵可指，基於公務員為公法上行為具有公信力之
    原則，該行政行為當可被推定為真正，其據以依法處分之事
    實認定亦為正確無誤，此與民事訴訟法第355 條第1 項規定
    「文書依其程式及意旨得認作公文書，推定其為真正」之情
    形相同。本此公信原則，立法者乃賦予行政機關制定違反道
    路交通管理事件統一裁罰基準及處理細則，使執行勤務員警
    得當機處分，以達其維護交通秩序、安全之行政目的。準此
    ，刑事訴訟法就犯罪證據所列有關之規定與屬於行政秩序罰
    之交通違規裁罰本質不合之部分，自不在準用之列，換言之
    ，交通違規行政爭訟之舉證責任原理，應非如刑事案件中，
    必須超越任何合理懷疑，始可為有罪判決之嚴格程度，而係
    應與民事訴訟之舉證責任原理相類似，亦即基本上應就行政
    機關與人民所各自主張有利於己之事實，分配其應盡之舉證
    責任，而非逕予準用刑事訴訟上之「無罪推定」原則，此觀
    諸行政訴訟法第136 條，規定行政訴訟程序準用民事訴訟法
    第277 條舉證責任分配原則之立法意旨即甚明瞭。查自上開
    機車車主於94年4 月4 日變更為異議人時起迄今，異議人均
    住居於臺北縣中和市（現已改制為新北市中和區○○○路33
    巷38弄1 之3 號，此據前開機車車輛異動登記書及本件聲明
    異議狀記載明確，復細繹前揭異議人機車照片，可見該車身
    清潔、完整，且胎壓亦無異狀，停放於違規地點時亦與同時
    違規之他車斜向平行停放，並無棄置經年之跡象，顯然該車
    尚在使用中，另據證人許俊雄於本院訊問時之證述及採證照
    片所示，本件違規地點係遠在桃園縣蘆竹鄉○○路104 巷之
    道路，亦非如異議人所稱，舖設瓷磚之社區中庭，異議人就
    其所辯上情，復無法提出證據以供審酌，自難以遽信為真。
    況本案舉發當時駕駛人既不在現場，揆諸前揭道路交通管理
    處罰條例第7 條之2 第1 項第7 款、第2 項第4 款及違反道
    路交通管理事件統一裁罰基準及處理細則第36條等規定，員
    警本即得以科學儀器採證後，對機車所有人逕行舉發，如受
    罰之機車所有人未能檢附相關證據及足資辨識應歸責人之證
    明文件，向處罰機關告知應歸責人時，原處分機關仍應對車
    輛所有人處罰，故原處分機關依員警拍攝之採證照片，對本
    案違規車輛之所有人即異議人裁罰，於法自屬有據。
五、綜上所述，異議人確有於前揭時、地，將經報廢登記之FEJ-
    435 號重型機車停放在禁止臨時停車處所之違規，堪予認定
    。從而原處分機關援引首揭規定，裁處罰鍰600 元，於法並
    無違誤。本件異議人之異議為無理由，應予駁回。
六、據上論斷，應依道路交通管理處罰條例第87條第2 項，道路
    交通事件處理辦法第18條，裁定如主文。
中    華    民    國   100    年    7     月    7     日
                  交通法庭  法  官  陳伯厚
上列正本證明與原本無異。
如不服本裁定，應於裁定送達後五日內敘明抗告理由，向本院提
出抗告狀。
                            書記官  高建華
中    華    民    國   100    年    7     月    8     日